臺灣高雄地方法院民事判決
110年度鳳簡字第755號
原      告  黃文德  

被      告  王麗惇  

訴訟代理人  蘇奕滔  
            陳瀅礼  
上列當事人間請求損害賠償事件，原告提起刑事附帶民事訴訟，
經本院刑事庭裁定移送前來（110年度交簡附民字第172號），本
院於民國111年4月14日言詞辯論終結，判決如下：            
    主      文
被告應給付原告新臺幣壹拾肆萬參仟貳佰肆拾玖元，及自民國一
一○年十月二十三日起至清償日止，按週年利率百分之五計算之
利息。
原告其餘之訴駁回。
本判決第一項得假執行。但被告以新臺幣壹拾肆萬參仟貳佰肆拾
玖元為原告預供擔保，得免為假執行。
    事實及理由
一、次按簡易訴訟之訴狀送達後，原告不得將原訴變更或追加他
    訴，但擴張或減縮應受判決事項之聲明者，不在此限，民事
    訴訟法第436條第2項、第255條第1項第3款分別定有明文。
    查本件原告於起訴時原聲明請求：㈠被告應給付原告新臺幣
    （下同）1,403,343元，及自起訴狀繕本送達翌日起至清償
    日止，按週年利率5％計算之利息；㈡請准供擔保宣告假執行
    （附民卷第5頁），嗣於本院審理中，減縮請求金額為1,401
    ,243元，並撤回假執行之聲請，核屬減縮應受判決事項之聲
    明，而變更聲明如下述（本院卷第67頁），與上開規定相符
    ，應予准許。
二、原告主張：被告於民國109年11月3日9時3分許，騎乘車牌號
    碼000-0000號普通重型機車(下稱肇事車輛)，沿高雄市林園
    區仁愛路由北往南方向行駛，行駛至該路與仁愛路195巷之
    無號誌交岔路口時，本應注意注意車輛行經無號誌交岔路口
    應減速慢行，作隨時停車之準備，而當時天候晴、日間自然
    光線、柏油路面乾燥、無缺陷、無障礙物、視距良好，並無
    不能注意之情事，竟疏於注意及此，而未減速即貿然前行，
    駛入上開路口，適原告騎乘車牌號碼000-0000號普通重型機
    車(下稱系爭車輛)，沿仁愛路195巷西往東方向行駛至上開
    路口，亦疏未注意車輛行經無號誌交岔路口，支線道車應暫
    停讓幹線道車先行，且轉彎車應讓直行車先行，而貿然左轉
    ，兩車因閃避不及，系爭車輛左側車身與肇事車輛前車頭發
    生碰撞，致原告人車倒地(下稱系爭事故)，受有左下肢脛骨
    開放性骨折併開放性傷口及皮膚受損之傷害(下稱系爭傷害)
    。原告因系爭傷害持續就診支出醫療費用合計161,866元；
    自109年11月3日起至109年12月23日止住院合計51日，及出
    院後5個月均需專人看護，看護期間合計201日【計算式：51
    ＋(30×5)＝201】，原告於上開看護期間支出照顧員照顧費用4
    5,200元，入住高雄橙田護理之家支出費用76,900元、入住
    復興護理之家支出費用177,977元，合計300,077元(計算式
    ：45,200＋76,900＋177,977＝300,077)；為治療系爭傷害而自
    高雄橙田護理之家往返高雄市立小港醫院(下稱小港醫院)支
    出交通費用合計3,800元；因系爭傷害須專人看護，上開看
    護期間完全無法工作，而系爭事故發生前係擔任甲○○○○○之
    廟公，每月薪資為15,000元，受有201日不能工作之損失100
    ,500元(計算式：15,000÷30×201＝100,500)；原告受有系爭
    傷害迄今無法正常行走及騎乘機車、腳踏車，須購置電動代
    步車代步，支出購買電動代步車費用41,000元；因系爭傷害
    ，曾入住加護病房，且所需看護期間高達201日，系爭傷害
    迄今尚未完全復原，日常生活受到重大之影響，致其精神上
    痛苦，請求非財產上損害800,000元，合計1,407,243元（計
    算式：161,866＋300,077＋3,800＋100,500＋41,000＋800,000＝1
    ,407,243）。為此，爰依侵權行為之法律關係提起本訴，並
    聲明：被告應給付原告1,407,243元，及自起訴狀繕本送達
    翌日起至清償日止，按週年利率5％計算之利息。
三、被告則以：對於被告駕駛肇事車輛不慎撞擊系爭車輛且就系
    爭事故具有過失，及原告請求醫療費用161,866元、看護費
    用300,077元、交通費用3,800元、不能工作之損失100,500
    元均不爭執。惟原告所受系爭傷害並無購買電動代步車之必
    要，請求非財產上損害800,000元過高，應予酌減，且原告
    就系爭事故與有過失等語置辯，並聲明：原告之訴駁回。　
四、本院得心證之理由：
(一)按因故意或過失，不法侵害他人之權利者，負損害賠償責任
    。不法侵害他人之身體或健康者，對於被害人因此喪失或減
    少勞動能力，或增加生活上之需要時，應負損害賠償責任。
    不法侵害他人之身體、健康、名譽、自由、信用、隱私、貞
    操，或不法侵害其他人格法益而情節重大者，被害人雖非財
    產上之損害，亦得請求賠償相當之金額。民法第184第1項前
    段、第193條第1項、第195條第1項前段分別定有明文。次按
    行車速度，依速限標誌或標線之規定，無速限標誌或標線者
    ，行經無號誌之交岔路口，應減速慢行，作隨時停車之準備
    ；道路交通安全規則所指之「汽車」包括機車，道路交通安
    全規則第2條第1項第1款、第93條第1項第2款亦有明文。另
    按汽車行至無號誌之交岔路口，支線道車應暫停讓幹線道車
    先行，且轉彎車應讓直行車先行，道路交通安全規則第102
    條第1項第2款、第7款亦定有明文。查原告主張之被告侵權
    行為事實，業據其提出小港醫院診斷證明書暨醫療費用收據
    、照顧服務費用收據暨照顧服務員訓練結業證明書、高雄橙
    田護理之家收費明細、復興護理之家收據、車資收據、甲○○
    ○○○之在職津貼證明等件為證（附民卷第17至75、81頁），
    並有本院職權調閱之系爭事故現場圖等資料附卷可稽（本院
    卷第19至46頁），又被告於本院審理時自認對於系爭事故發
    生有過失等語（本院卷第68頁），而被告因本件侵權行為，
    經本院刑事庭以110年度交簡字第1892號，判處犯過失傷害
    罪，處拘役35日，有此判決書在卷可參（本院卷第11至14頁
    ），復經本院依職權調取本院110年度交簡字第1892號刑事
    案件電子卷證（刑案電子卷證於本院卷證物袋內）核閱無誤
    ，本件依上開調查證據之結果，認原告主張之事實堪信為真
    實。是以，原告依侵權行為之法律關係請求被告負侵權行為
    損害賠償，自屬有據。
(二)茲就原告得請求被告賠償之各項金額析述如下：　
　⒈醫療費用161,866元部分：
　　原告主張因系爭傷害持續就診支出醫療費用合計161,866元
    之事實，業據其提出小港醫院診斷證明書暨醫療費用收據等
    件為證（附民卷第17至47頁），且為被告所不爭執（本院卷
    第94頁），是原告請求被告賠償此部分費用合計161,866元
    ，為有理由，應予准許。
　⒉看護費用300,077元部分：
　　原告主張因系爭傷害支出看護費用合計300,077元之事實，
    業據其提出照顧服務費用收據暨照顧服務員訓練結業證明書
    、高雄橙田護理之家收費明細、復興護理之家收據等件為證
    （附民卷第49至71頁），且為被告所不爭執（本院卷第94頁
    ），是原告請求被告賠償此部分費用合計300,077元，為有
    理由，應予准許。
　⒊交通費用3,800元部分：
　　原告主張因系爭傷害持續就診期間而自高雄橙田護理之家往
    返小港醫院所支出交通費用合計3,800元之事實，業據其提
    出車資單據為證（附民卷第73至75頁），且為被告所不爭執
    （本院卷第94頁），是原告請求被告賠償此部分費用合計3,
    800元，為有理由，應予准許。
　⒋不能工作之損失100,500元部分：
　  原告主張因系爭傷害於上開看護期間合計201日，完全不能
    工作，系爭事故發生前係擔任甲○○○○○之廟公，每月薪資為1
    5,000元，受有201日不能工作之損失100,500元之事實，業
    據其提出甲○○○○○之在職津貼證明為證(附民卷第81頁)，並
    有甲○○○○○111年3月23日111年明保字第003號函暨原告自109
    年1月起至109年10月止之每月受領津貼收據在卷可稽(本院
    卷第87至89頁)，且為被告所不爭執（本院卷第94頁），是
    原告請求被告賠償此部分費用合計100,500元，為有理由，
    應予准許。
　⒌購買電動代步車費用41,000元部分：
　　原告主張受有系爭傷害迄今無法正常行走及騎乘機車、腳踏
    車，須購置電動代步車代步，支出購買電動四輪車費用41,0
    00元，提出電動代步車收據為證(附民卷第83頁)。惟原告於
    本院審理中自承：我沒有診斷證明書可以證明受有系爭傷害
    而需購買電動代步車等語(本院卷第95頁)，參以本件審理時
    原告係自行步入法庭，並無行走困難一情，有本院勘驗筆錄
    在卷可稽(本院卷第95頁)，原告亦未就系爭傷害需購買電動
    代步車之必要性舉證以實其說，難認此部分費用係因系爭傷
    害所受生活上必要支出之損害，原告此部分請求，為無理由
    ，應予駁回。　
　⒍非財產上損害800,000元部分：
　  按慰藉金之賠償須以人格權遭遇侵害，使精神上受有痛苦為
    必要，其核給之標準固與財產上損害之計算不同，然非不可
    斟酌雙方身分資力與加害程度，及其他各種情形核定相當之
    數額（最高法院51年台上字第223號判決意旨參照）。查原
    告因本件侵權行為受有系爭傷害，看護期間201日而無法工
    作，業已認定如前述，故其主張受有精神上痛苦，堪信可採
    。而原告為國小肄業，系爭事故發生前擔任廟公工作、目前
    無業、無須扶養對象；被告為高職畢業，月收入0萬元至0萬
    元，須扶養三名未成年子女，分據兩造陳述在卷（本院卷第
    95頁）；另原告108、109年度所得分別為00,000元、00,000
    元，名下房屋Ｏ棟、土地Ｏ筆；被告108、109年度所得均為0
    元，名下無財產，有兩造稅務電子閘門財產所得調件明細表
    可考（本院卷末頁證物袋內），及原告因系爭傷害之就醫次
    數等一切情狀，認原告請求被告賠償非財產上損害150,000
    元，應屬適當，逾此範圍之請求，則屬過高，不應准許。　
    　
  ⒎綜上，原告因本件侵權行為得請求被告賠償醫療費用161,866
    元、看護費用300,077元、交通費用3,800元、不能工作之損
    失100,500元、非財產上損害150,000元，合計716,243元（
    計算式：＋161,866＋300,077＋3,800＋100,500＋150,000＝716,2
    43）。　　
(三)復按損害之發生或擴大，被害人與有過失者，法院得減輕賠
    償金額，或免除之，民法第217條第1項定有明文。查系爭事
    故係因被告騎乘肇事車輛，未減速慢行並作隨時停車之準備
    ，而原告騎乘系爭車輛，支線道車未暫停讓幹線道車先行，
    且轉彎車未禮讓直行車先行一情，業已認定如前述，兩造對
    於系爭事故之發生均有過失甚明。是以，系爭事故之發生，
    被告違反道路交通安全規則第93條第1項第2款、原告違反道
    路交通安全規則第102條第1項第2款及第7款，又直行車有優
    先路權，原告騎乘之轉彎車輛疏未禮讓被告騎乘之直行車先
    行，其過失情節顯較本有路權直行之被告為重，應為本件事
    故肇事主因，被告騎乘系爭車輛則未減速慢行並作隨時停車
    之準備，應為本件事故肇事次因，是本院審酌兩造之肇事情
    節等一切情狀，認原告就本件事故肇事原因之過失比例為80
    ％、被告為20％。從而，過失相抵後，原告得請求被告賠償金
    額應為143,249元(計算式：716,243×20％＝143,249，小數點
    以下四捨五入)。　　
五、末按遲延之債務，以支付金錢為標的者，債權人得請求依法
    定利率計算之遲延利息；應付利息之債務，其利率未經約定
    ，亦無法律可據者，週年利率為5％；給付無確定期限者，債
    務人於債權人得請求給付時，經其催告而未為給付，自受催
    告時起，負遲延責任。其經債權人起訴而送達訴狀，與催告
    有同一之效力，民法第233條第1項前段、第203條、第229條
    第2項亦分別定有明文。查本件屬無確定期限之債，又係以
    支付金錢為標的，揆諸上開規定，原告自起訴狀繕本送達被
    告即發生催告之效力，準此，原告請求自起訴狀繕本送達翌
    日即110年10月23日（附民卷第89至93頁）起至清償日止，
    按週年利率5％計算之利息，為有理由，應予准許。
六、綜上所述，原告依據侵權行為之法律關係，請求被告給付14
    3,249元，及自110年10月23日起至清償日止，按週年利率5％
    計算之利息，為有理由，應予准許。逾此範圍之請求，為無
    理由，應予駁回。
七、本件原告勝訴部分係依民事訴訟法第427條適用簡易程序所
    為被告敗訴之判決，依同法第389條第1項第3款規定，應依
    職權宣告假執行，並依同法第392條第2項規定，依職權宣告
    被告如預供擔保後，得免為假執行。
八、本件原告提起刑事附帶民事訴訟，而由本院刑事庭依刑事訴
    訟法第504 條第1 項規定，裁定移送前來，依同條第2 項規
    定免繳納裁判費，其於本院審理期間，亦未產生其他訴訟必
    要費用，並無訴訟費用負擔問題，附此敘明。
中　　華　　民　　國　　111 　年　　5 　　月　　16　　日
          　　　　鳳山簡易庭  法　官    藍雅筠
以上正本係照原本作成。　　　　　　　　　
如不服本判決，應於送達後20日內，向本院提出上訴狀並表明上
訴理由，如於本判決宣示後送達前提起上訴者，應於判決送達後
20日內補提上訴理由書（須附繕本）。 
中　　華　　民　　國　　111 　年　　5 　　月　　16　　日
                              書記官    蔡毓琦